臺灣新北地方法院刑事判決
111年度交訴字第39號
公  訴  人  臺灣新北地方檢察署檢察官
被      告  梁世昌


選任辯護人  楊安騏律師
            陳鄭權律師
上列被告因過失致死案件，經檢察官提起公訴（111年度調偵字
第849號、第884號），被告於準備程序就被訴事實為有罪之陳述
，經告知簡式審判程序之旨，並聽取檢察官、被告與辯護人之意
見後，裁定改依簡式審判程序進行審理，判決如下：
    主  文
梁世昌犯過失致死罪，處有期徒刑陸月，如易科罰金，以新臺幣
壹仟元折算壹日。緩刑叁年，緩刑期間付保護管束，並應於判決
確定日起貳年內參加道路交通安全講習叁拾小時。
    事  實
一、梁世昌於民國110年4月26日11時40分，駕駛車牌號碼000-00
    00號自小客車（下稱A車），前往吳銅坤婦產科【新北市○○
    區○○路0段00號】時，明知劃設紅線路段禁止停車，卻貪圖
    一時便利，疏未注意及此，將A車停放於門口劃設紅線路段
    ，適有戴光旭駕駛車牌號碼000-000號重型機車（下稱B車）
    ，沿新北市永和區中山路1段，往中正路方向行駛，通過吳
    銅坤婦產科門口時，與A車發生碰撞，因此人車倒地，戴光
    旭並受有出血性休克、創傷性腹內出血、雙側聯枷胸併血胸
    等傷害，於110年4月26日23時32分死亡。
二、案經戴吳芳妹（戴光旭之配偶）、戴承斌、戴承華、戴承安
    （戴光旭之兒女）訴由新北市政府警察局永和分局報告臺灣
    新北地方檢察署檢察官偵查起訴。
    理  由
一、被告梁世昌已經於警詢、偵查、準備程序與審理對於以上犯
    罪事實坦承不諱（相卷第47頁正背面；偵28804卷第7頁至第
    11頁；本院卷第33頁、第44頁），與證人林嘉鴻【目擊者】
    於警詢證述大致相符（偵28804卷第17頁至第20頁），並有
    道路交通事故現場圖、調查報告表（一）、（二）、現場照
    片、監視器畫面翻拍照片、診斷證明書、相驗屍體證明書各
    1份在卷可佐（偵28804卷第29頁至第33頁；第167頁至第199
    頁；相卷第12頁、第48頁），足以認為被告具任意性的自白
    與事實符合，應屬可信。因此，本案事證明確，被告犯行可
    以明確認定，應該依法進行論罪科刑。
二、論罪科刑：
（一）被告行為所構成的犯罪是刑法第276條過失致死罪。又被
      告於事故發生後，在犯罪還沒有被有偵查犯罪職權公務員
      發覺前，向到場處理警員坦承肇事並接受裁判，有道路交
      通事故肇事人自首情形紀錄表1份在卷可參（偵28804卷第
      39頁），符合刑法第62條前段的自首要件，可以減輕被告
      的處罰。
（二）量刑：
　　1.被害人戴光旭與有過失，為肇事主因：
　　⑴汽車行駛時，駕駛人應注意車前狀況，隨時採取必要之安
      全措施，道路交通安全規則第94條第3項有明文規定，並
      且適用於重型機車的駕駛人。
　　⑵根據現場監視器畫面翻拍照片（偵28804卷第191頁至第199
      頁），A車停放於吳銅坤婦產科門口以後，被害人才駕駛B
      車，沿新北市永和區中山路1段而來，被害人應該可以清
      楚看到路邊紅線違規停放著A車。
　　⑶又證人林嘉鴻於警詢證稱：當時我開著計程車，被害人在
      我右前方2至3公尺，我看到被害人右手握著手把，左手拿
      著香菸，然後被害人左手有甩菸動作，頭部也往左邊轉動
      ，結果被害人的機車就往右邊偏離過去，機車的右側手把
      碰撞到路邊違停車輛的左後視鏡等語（偵28804卷第18頁
      至第19頁）。
　　⑷此外，A車左前車門邊緣刮擦痕、左後照鏡破損高度，分別
      與B車右煞車把手刮擦痕、右後照鏡變形高度相符，有比
      對照片1份在卷可證（相卷第109頁至第111頁），甚至從A
      車左前車門把手下緣取下的黑色薄膜物質，鑑定以後，也
      確認與B車右煞車把手外側物質的成分相同，有新北市政
      府警察局110年5月21日鑑驗書1份在卷可查（相卷第120頁
      至第121頁），足以確認證人林嘉鴻所描述A車、B車發生
      撞擊的情況、位置，並非虛假。
　　⑸既然被害人已經看到路邊停放著A車，本應小心、謹慎注意
      這樣的車前狀況，當時並沒有不能注意的情形（天氣晴、
      日間自然光線、路面柏油、乾燥、無缺陷），卻違反注意
      義務，造成B車右側把手、右後照鏡，與A車左側車門邊緣
      、左後照鏡發生碰撞，可以認為被害人確實是「與有過失
      」，而且為肇事主因，與新北市政府車輛行車事故鑑定會
      、覆議鑑定會的鑑定結果一致（偵28804卷第267頁至第26
      9頁、第299頁至第300頁）。
　　⑹告訴人戴承斌固然於準備程序主張：被告停在婦產科門口
      以後，打開駕駛座的車門，才會造成被害人摔倒，而且被
      告曾經向我母親（即告訴人戴吳芳妹）坦承有開一點點的
      車門等語（本院卷第33頁），然而：
　　①證人林嘉鴻於警詢明確證稱：我從我車輛的右後照鏡，觀
      察到A車是沒有開啟車門等語（偵28004卷第19頁），又從
      現場監視器畫面翻拍照片（偵28804卷第191頁至第199頁
      ），也不能確認被告是不是有開啟駕駛座的車門。
　　②被告另於審理供稱：平常載太太去婦產科，我都是先讓太
      太下車以後，再去停車等語（本院卷第42頁），那麼案發
      當日，被告將A車停放在吳銅坤婦產科門口以後，按照向
      來的習慣，被告不會離開車輛，確實可能沒有開啟駕駛座
      車門的需求。
　　③又A車左前車門的內側確實有一點點、不明顯的邊緣刮擦痕
      （相卷第104頁），可是A車的外型並非完整的平面，存在
      一些些的弧度，而且多數車輛的前後車門之間（或板金之
      間），本來就會有些微的縫隙，這樣的邊緣刮擦痕完全不
      足以斷定被害人是因為撞擊A車的內部才會倒地，更何況
      車輛烤漆龜裂以後，容易發生延伸性的破裂，不能排除左
      前車門內側的刮擦痕是因為車門外側發生破損，龜裂情況
      才延伸至車門內側的可能。
　　④至於被告曾經向告訴人戴吳芳妹坦承開車門一事，被告則
      已經於偵查鄭重否認（相卷第47頁背面），又沒有證據可
      以證明被告確實如此陳述。綜合全部卷證資料，「被告開
      啟駕駛座車門」的事實，只有告訴人戴承斌的單方面主張
      ，法院無法因此直接作不利於被告的判斷。
　　2.審酌被告明知劃設紅線路段禁止停車，卻貪圖一時的便利
      ，將車輛停放於紅線，造成駕駛重型機車直行而來的被害
      人，與自己的車輛發生碰撞，人車倒地後，送醫不治死亡
      ，被害人家屬更深受失去親人的痛苦，行為非常值得加以
      譴責，幸好被告自首，而且始終承認犯罪，犯後態度良好
      ，對於司法資源有一定程度的節省。
　　3.一併考量被告沒有前科，於審理說自己大學畢業的智識程
      度，工作是工程師，月收入約新臺幣（下同）5萬元，與
      父母、太太、1歲小孩同住，需扶養父母、小孩的家庭經
      濟生活狀況，又被害人未注意車前狀況，為肇事主因，被
      告是因為急著送身體不舒服的懷孕太太至婦產科看診，才
      違反紅線路段禁止停車的規定，以及被告願意賠償300萬
      元（包括強制險部分），但是被害人家屬提出被告必須承
      認開啟駕駛座車門的附帶條件，導致和解破局等一切因素
      ，量處如主文所示之刑，並諭知如果易科罰金的話，應該
      如何進行折算的標準。
三、宣告緩刑的理由：
（一）被告不曾因為故意犯罪而受有期徒刑以上刑罰的宣告，有
      臺灣高等法院被告全國前案紀錄表1份在卷可佐（本院卷
      第9頁）。又被告始終坦承犯行，對於司法資源有一定程
      度的節省，相信被告確實知道自己的錯誤，歷經本案的偵
      查、審理程序，被告應該已經獲得教訓，以及被告願意賠
      償300萬元（包括強制險部分），並非毫無誠意，至於被
      害人家屬提出被告必須「承認開啟駕駛座車門」的附帶條
      件，則沒有證據能夠證明被告確實有這樣的行為，可以認
      為最後不能達成調解約定，難以完全歸責於被告。
（二）更何況是否與被害人家屬達成和解並非宣告緩刑的法定要
      件，也不是唯一要考量的因素，尤其緩刑是附隨於有罪判
      決的非機構式之刑事處遇，主要目的是為了使受有罪判決
      的人，重新建構社會人格（最高法院77年度台上字第5672
      號、101年度台上字第5586號判決意旨參照），即便被害
      人家屬不能在本案終結前取得損害賠償，還是可以另外透
      過民事訴訟的程序向被告求償，對於被害人家屬的權益沒
      有任何影響，也不代表被告可以因此免除任何的賠償責任
      。因此，本院認為暫時不對被告進行處罰是比較適當的，
      根據刑法第74條第1項第1款規定，宣告緩刑3年。
（三）然而被告行為衍生的社會成本必須納入考量，避免被告產
      生只要願意賠償損害就可以了事的心態，並且強化被告對
      於交通法規的了解，期許被告日後開車上路能更小心謹慎
      ，維護其他用路人的安全，另外按照刑法第93條第1項第2
      款、刑法第74條第2項第8款規定，諭知被告於緩刑期間付
      保護管束，並應於判決確定日起2年內參加道路交通安全
      講習30小時。
據上論斷，應依刑事訴訟法第273條之1第1項、第299條第1項前
段，判決如主文。
本案經檢察官李秉錡提起公訴，檢察官顏汝羽到庭執行職務。
中　　華　　民　　國　　111 　年　　9 　　月　　14　　日
                  刑事第一庭  法　官　陳柏榮
上列正本證明與原本無異。
如不服本判決，應於判決送達後20日內敘明上訴理由，向本院提
出上訴狀 (應附繕本) ，上訴於臺灣高等法院。其未敘述上訴理
由者，應於上訴期間屆滿後20日內向本院補提理由書「切勿逕送
上級法院」。
                              書記官  王道欣
中　　華　　民　　國　　111 　年　　9 　　月　　14　　日
　　　　　　　　　　　　　　　　　　　　　　　　　　　　
附錄本件論罪科刑法條：刑法第276條
中華民國刑法第276條
因過失致人於死者，處5年以下有期徒刑、拘役或50萬元以下罰
金。